【裁判字號】    90,易,355
【裁判日期】    900801
【裁判案由】    竊盜
【裁判全文】
臺灣板橋地方法院刑事判決                            九十年度易字第三五五號
    公  訴  人  臺灣板橋地方法院檢察署檢察官
    被      告  戊○○
                甲○○
右列被告因竊盜案件，經檢察官提起公訴（八十八年度偵字第一五八二○號），本院
判決如左：
    主  文
戊○○攜帶兇器竊盜未遂，累犯，處有期徒刑伍月，如易科罰金，以參佰元折算壹日
。扣案六角扳手壹支沒收。
甲○○公訴不受理。
    事  實
一、戊○○前因賭博案件，經臺灣桃園地方法院以八十四年度易字第二二○○號判處
    有期徒刑五月確定，甫於民國八十四年八月十五日以易科罰金執行完畢。其於八
    十八年六月二十四日，偕同甲○○、丙○○駕駛車牌號碼為ＡＡ─九六一七號自
    用小客車出遊，於同日十五時三十分許行至臺北縣林口發電廠旁濱海路南下車道
    旁時，戊○○下車小解，因見車牌號碼為ＮＪ─○九二九號由乙○○所有之自用
    小客車停放該處無人看管，竟萌為自己不法所有之意圖，乃持自己所有事先已將
    尾端磨尖而足為兇器之六角扳手乙支為工具，開始著手撬開該車右前方車門之門
    鎖並損壞之（毀損部分未據告訴），欲竊取車內之財物，然於尚未打開車門之際
    ，即為乙○○發現並高聲喊叫，戊○○見狀立即跳上原所乘車牌號碼為ＡＡ─九
    六一七號之自用小客車，催促不知情之甲○○駕車駛離，經乙○○報警處理，為
    警於桃園縣大園鄉竹圍漁港內查獲，並扣得作案用之六角扳手一支。
二、案經桃園縣警察局大園分局報告臺灣板橋地方法院檢察署檢察官偵查起訴。
    理  由
壹、被告戊○○有罪部分：
一、訊之被告戊○○固自承確有於右揭時地以六角扳手破壞被害人乙○○所有之自用
    小客車情事，惟矢口否認有何竊盜犯行，辯以係因一時好奇，乃撿拾路邊的六角
    扳手破壞該車車鎖，並非欲為行竊，當時亦未見被害人明和在場云云。經查：被
    告戊○○於八十八年六月二十四日偕同甲○○、丙○○駕駛車牌號碼為ＡＡ─九
    六一七號自用小客車出遊，於同日十五時三十分許行至臺北縣林口發電廠旁濱海
    路南下車道旁時，被告戊○○一人下車小解，並持自己所有事先已將尾端磨尖而
    足為兇器之六角扳手乙支為工具，著手撬壞停放該處無人看管由乙○○所有車牌
    號碼為ＮＪ─○九二九號自用小客車之右前門，尚未打開車門即跳上原所乘車牌
    號碼為ＡＡ─九六一七號之自用小客車，甲○○即駕車駛離，經乙○○報警處理
    ，為警於桃園縣大園鄉竹圍漁港內查獲，並扣得作案用之六角扳手一支等情，為
    被告戊○○供承在卷不諱，核與告訴人之指述、被告甲○○於警訊及偵查中之供
    述，及證人丙○○（警訊中冒用林志峰之名義應訊）於警訊及本院審理中之陳述
    大抵一致，堪信屬實。被告戊○○雖否認竊盜犯行，並以前開情詞置辯，惟被告
    戊○○持工具撬壞無人看管車輛之門鎖，本即有行竊之高度嫌疑，其所稱係下車
    小解時因好奇而為之云云，徵諸常情實有所違。且被告戊○○在警訊中已就其係
    與被告甲○○、證人丙○○駕車出遊行經該地自己一人下車小解時，臨時起意而
    持自己所有事先已將尾端磨尖之六角扳手撬損上開明和所有自用小客車之右前門
    欲竊取車內之物品等情自白不諱在卷（參偵查卷第六頁、第七頁），則嗣後突為
    翻異前供，實難取信於人。況被告戊○○當時係因遭被害人發覺並高聲喊叫前來
    ，始匆促離開，尤足證明其確係欲為行竊無誤。綜上各節相互以參，被告戊○○
    嗣後空言否認，應係事後圖卸之詞，不足採信。此外，復有六角扳手一支扣案可
    資佐證，本件事證明確，被告戊○○犯行洵堪認定。
二、查被害戊○○行竊時持用之六角扳手係金屬材質，長約十公分，尾端呈九十度彎
    曲並磨尖，此經本院於審理時當庭勘驗明確，如以之攻擊人體，客觀上已足以造
    成相當之傷害，具殺傷力，足供兇器之使用。核被告戊○○所為，係犯刑法第三
    百二十一條第二項、第一項第三款項之攜帶兇器竊盜未遂罪。被告戊○○前因賭
    博案件，經臺灣桃園地方法院以八十四年度易字第二二○○號判處有期徒刑五月
    確定，甫於民國八十四年八月十五日以易科罰金執行完畢，此有臺灣高等法院檢
    察署刑案紀錄簡覆表附卷足參，其於五年以內再犯本件最重本刑為有期徒刑以上
    之罪，為累犯，應依刑法第四十七條之規定加重其刑。其已開始著手竊盜行為而
    未生犯罪之結果，乃未遂犯，應依刑法第二十六條之規定減輕其刑，並先加重後
    減輕之。爰審酌被告前有犯罪紀錄，素行非佳，本件犯罪之動機、手段、造成之
    損害及犯罪後之態度等一切情狀，量處如主文所示之刑，以示儆懲。又被告所犯
    上開之罪為最重本刑五年以下之罪，依其行為時刑法第四十一條原規定：「犯最
    重本刑為三年以下有期徒刑以下之刑之罪，而受六月以下有期徒刑或拘役之宣告
    ，因身體、教育、職業或家庭之關係，執行顯有困難者，得以一元以上三元以下
    折算一日（業據罰金罰鍰提高標準條例第二條前段規定，就其原定數額提高為一
    百倍折算一日），易科罰金。」，原不得易科罰金，然被告行為後，刑法第四十
    一條之規定業經於九十年一月四日修正，並經總統於九十年一月十日公布，依法
    於九十年一月十二日生效，而修正後之刑法第四十一條第一項之規定：「犯最重
    本刑為五年以下有期徒刑以下之刑之罪，而受六個月以下有期徒刑之宣告，因身
    體、教育、職業、家庭之關係或其他正當事由，執行顯有困難者，得以一元以上
    三元以下折算一日（提高數額同上），易科罰金，但確因不執行所宣告之刑，難
    收矯正之效，或難以維持法秩序者，不在此限」，則其所犯上開罪名宣告之刑即
    得據此易科罰金，是以比較修正前後之內容，新法對於被告戊○○並無較為不利
    之處，應依刑法第二條第一項之規定，適用修正後刑法第四十一條第一項之規定
    諭知易科罰金之標準。扣案之六角扳手乙支，為被告所有供其本件犯罪所用之物
    ，已如前述，應依刑法第三十八條第一項第二款之規定併為宣告沒收。
三、公訴意旨雖以被告戊○○係與被告甲○○、證人丙○○三人本於共同犯意之聯絡
    ，推由被告戊○○下手行竊，被告甲○○、證人丙○○則擔任把風之工作，因認
    其三人就本件竊盜犯行係為共同正犯。按犯罪事實應依證據認定之，無證據不得
    推定其犯罪事實；又不能證明被告犯罪者，應諭知無罪之判決；刑事訴訟法第一
    百五十四條、第三百零一條第一項分別定有明文。又犯罪事實之認定，應憑真實
    之證據，倘證據是否真實尚欠明確，自難以擬制推測之方法，為其判斷之基礎，
    最高法院著有五十三年臺上字第六五六號判例可循；且刑事訴訟上證明之資料，
    無論其為直接或間接證據，均須達於通常一般之人均不致有所懷疑，而得確信其
    為真實之程度，始得據為有罪之認定，若其關於被告是否犯罪之證明未能達此程
    度，而有合理懷疑之存在，致使無從形成有罪之確信，根據「罪證有疑，利於被
    告」之證據法則，即不得遽為不利被告之認定，亦有最高法院七十六年度臺上字
    第四九八六號判例足資參照。公訴人認被告甲○○、證人丙○○係被告戊○○本
    件竊盜犯罪之共同正犯，無非係以被害人之指述及被告戊○○警訊中之供述，為
    其論據。被告甲○○因已於八十九年四月二十八日死亡，此經其具保人丁○○到
    庭陳述在卷，並有法務部戶役政連結作業系統查詢資料可證，本院無從對之訊問
    ，然其警訊及偵查中均堅詞否認有何共同竊盜之行為，而證人丙○○亦於警訊及
    本院審理中均否認有此等犯行，二人均辯稱當時被告戊○○要下車小解方停車於
    該處，僅被告戊○○一人下車，其二人則留在車上，並不知被告戊○○有行竊之
    情事等語。經查被害人乙○○固明確指述被告戊○○有竊盜之行為，然就在車上
    之被告甲○○、證人丙○○就該等竊行究為如何之行為分擔，並無任何詳確之陳
    述；而被告戊○○除於警訊中自承有竊盜犯行外，並供稱：「我與林志峰（按即
    丙○○冒用之名）一同去租車，就去找甲○○出來稱要到海邊，一路玩、散心，
    他們倆並不知道我下車去撬人家車門鎖竊財物。」等語在卷（參偵查卷第七頁背
    面），是其自警訊時起即明白表示被告甲○○、證人丙○○並共犯，則依被害人
    之指述及被告戊○○警訊中之供述，實尚不足為被告甲○○、證人丙○○有共同
    行竊之證明。雖當時其二人與被告戊○○共乘一車，並在被告戊○○行竊失手上
    車後一同乘車離開，三人不無共犯竊盜之嫌疑，然在別無其他事證可資佐憑之情
    形下，實亦不能完全排除該二人係在不知情之狀況下而與被告戊○○一起乘車離
    開之可能性，自不能僅以擬制推測之方式遽為認定。是揆諸前開說明，並基於罪
    疑唯輕之刑法基本原則，本件被告甲○○、證人丙○○之犯嫌尚有未足，原應為
    無罪之諭知，然被告甲○○業已死亡，依法應為不受理之判決（詳后述），而證
    人丙○○則未據起訴，本院亦無從審判，爰僅就被告戊○○是否與其等為共同正
    犯之情形併為上述之敘明。
貳、被告甲○○公訴不受理部分：
        按被告死亡者，應諭知不受理之判決，刑事訴訟法第三百零三條第五款定有
    明文。查本件被告甲○○業於八十九年四月二十八日死亡，此經其具保人丁○○
    到庭陳述在卷，並有法務部戶役政連結作業系統查詢資料可證，依照上開說明，
    爰不經言詞辯論，逕為不受理之判決。
據上論斷，應依刑事訴訟法第二百九十九條第一項前段、第三百零三條第五款、第三
百零六條、刑法第二條第一項、第三百二十一條第一項第三款、第二項、第四十七條
、第二十六條、第四十一條第一項、第三十八條第一項第二款、罰金罰鍰提高標準條
例第二條，判決如主文。
中      華      民    國      九十      年      八      月      一    日
                                  臺灣板橋地方法院刑事第二庭
                                          法  官  楊  博  欽
右正本證明與原本無異。
如不服本判決，應於判決送達後十日內，向本院提出上訴狀。
                                          書記官  潘  文  賢
中      華      民      國      九十      年      八      月      一    日
附錄本案論罪科刑法條全文：
刑法第三百二十一條
  犯竊盜罪而有左列情形之一者，處六月以上五年以下有期徒刑：
    一、於夜間侵入住宅或有人居住之建築物、船艦或隱匿其內而犯之者。
    二、毀越門扇、牆垣或其他安全設備而犯之者。
    三、攜帶兇器而犯之者。
    四、結夥三人以上而犯之者。
    五、乘火災、水災或其他災害之際而犯之者。
    六、在車站或埠頭而犯之者。
  前項之未遂犯罰之。


司法院資訊處製作；財團法人民間司法改革基金會備份。
